臺灣臺中地方法院刑事判決　　　　　　　　　　　　　九十一年度自字第一七八號
　　自　訴　人　大和機車出租有限公司
　　　　　　　　設臺中縣大里市.
　　法定代理人　甲○○
　　自訴代理人　丁○○
　　被　　　告　丙○○
右列被告因違反動產擔保交易法案件，經自訴人提起自訴，本院判決如左：
    主  文
丙○○共同動產擔保交易之債務人，意圖不法之利益，將標的物遷移，致生損害於債
權人，處拘役參拾日，如易科罰金以佰元折算壹日。
    事  實
一、丙○○前曾於民國（以下同）九十年間，因違反毒品危害防制條例經本院以九十
    年訴字第一一一號判處有期徒刑九月確定（尚未執行完畢）；丙○○因其朋友乙
    ○○欲購買機車，商請其出名代為購買，再由乙○○擔任連帶保證人，丙○○同
    意後乃於民國九十年二月十六日，在臺中縣大里市○○路○段八○四號，以其自
    己之名義以動產擔保交易法所規定之附條件買賣方式，向甲○○所經營之「大和
    機車出租有限公司」購買車牌號碼ＫＩ八－三三一號三葉廠牌重型機車一輛，雙
    方約定總價金為新台幣（下同）五萬一千元，分十二期繳納，自九十年三月十五
    日起至九十一年二月十五日止，以每月十五日為給付日，每月每期應繳納四千二
    百五十元，在全部價金未付清前，上開機車所有權仍屬「大和機車出租有限公司
    」所有，並須依約放置於丙○○原居所地臺中市北屯區廓子里廓子巷一四一之十
    號，丙○○不得擅自將該部機車遷移、出賣、出質、移轉、抵押或為其他處分，
    並作成書面契約，而為動產擔保交易之債務人，並由乙○○擔任連帶保證人；詎
    丙○○在取得該車占有後，即與乙○○共同基於意圖為自己不法利益之犯意聯絡
    ，自九十年五月十五日起，共同基於違反上揭書面契約約定之犯意，未經事先告
    知「大和機車出租有限公司」獲致同意前，於支付二期款項後即未再如期繳納餘
    款（僅繳納第一、二期共八千五百元，餘十期期款共計四萬二千五百元未繳），
    並於買得該機車時即將交易標的物即該機車交由乙○○使用並遷移存放處所，使
    「大和機車出租有限公司」人員不明該機車之所在，致生債權人「大和機車出租
    有限公司」於丙○○未再繳納餘款時，無法尋得取回該機車占有之損害；嗣因丙
    ○○未依約繳款，嗣經「大和機車出租有限公司」派員前往臺中市北屯區廓子里
    廓子巷一四一之十號即機車約定停放地點察看時，始獲悉上情。
二、案經自訴人大和機車出租有限公司提起自訴。
    理  由
一、訊據被告丙○○，對於右揭時地，由其擔任契約之買受人，由乙○○擔任連帶保
    證人，並以附條件買賣之方式，向自訴人大和機車出租有限公司購買前開機車，
    雙方約定分期清償價金，於繳納二期價款後，即未依約繳付，嗣後與乙○○將該
    機車遷移，未通知大和機車出租有限公司之事實，業於本院審理中坦認屬實，核
    與自訴人大和機車出租有限公司指述之情節相符；復有附條件買賣契約書、存證
    信函、被告之身分證等影本各一份在卷足憑，足見被告之自白與事實相符，本件
    事證明確，被告犯行堪以認定。
二、按動產擔保交易法第三十八條之罪，係以動產擔保交易之債務人為犯罪主體，並
    不包括其保證人在內，有司法院大法官會議解釋釋字第二二七號釋示在案；且動
    產擔保交易法第三十八條規定動產擔保交易之債務人，意圖不法之利益，將標的
    物遷移、出賣、出質、移轉、抵押或為其他處分，致生損害於債權人者，處三年
    以下有期徒刑、拘役、或科或併科六千元以下罰金，此項規定，係因特定關係成
    立之罪，其犯罪主體，須為動產擔保交易之債務人，亦即限於依法訂立動產抵押
    在契約上負有債務之人，為構成本罪之特別構成要件。至債務人之法定代理人，
    或其他利害關係人，除有刑法第三十一條教唆、幫助或與債務人共同實施之情形
    應以共犯論外，不能單獨成立本罪（參酌最高法院八十四年度台非字第一四０號
    裁判意旨）。查被告丙○○之友乙○○雖僅為此件動產擔保交易附條件買賣合約
    之連帶保證人，然其係為實際之買受人，僅商請被告出名為動產擔保交易之債務
    人，並且與被告丙○○共同將標的物遷移之事實，業如前述。故被告丙○○為動
    產擔保交易之債務人，意圖為自己之不法利益，將標的物遷移，致生損害於大和
    機車出租有限公司，核其所為，係犯動產擔保交易法第三十八條之動產擔保交易
    之債務人意圖不法之利益將標的物遷移，致生損害於債權人罪；又依刑法第三十
    一條第一項：因身分或其他特定關係成立之罪，其共同實施或教唆幫助者，雖無
    特定關係，仍以共犯論，是乙○○所為，亦犯動產擔保交易法第三十八條之罪。
    又被告丙○○與乙○○間就上揭犯行，有犯意聯絡及行為分擔，皆為共同正犯。
    爰審酌被告因經濟狀況不佳，致未如期給付價款，又因不諳法律規定，致罹犯刑
    典，犯罪後能坦承犯行，態度良好，然尚未與自訴人達成和解，且動產擔保交易
    制度所規範者實係普通民事債權債務關係，與一般刑事犯罪具有之社會可非難性
    不同等一切情狀，量處如主文所示之刑，並諭知易科罰金之折算標準。
據上論斷，應依刑事訴訟法第三百四十三條、第二百九十九條第一項前段，動產擔保
交易法第三十八條，刑法第十一條前段、第二十八條、第三十一條第一項、第四十一
條第一項前段，罰金罰鍰提高標準條例第一條前段、第二條，判決如主文。
中      華      民      國      九十一    年      六      月    十八    日
                              臺灣臺中地方法院刑事第六庭
                                審判長法  官  梁  堯  銘
                                      法  官  許  旭  聖
                                      法  官  洪  堯  讚
右正本證明與原本無異。
如不服本判決，應於判決送達後十日內向本院提出上訴狀，上訴於臺灣高等法院臺中
分院( 須附繕本 )。
                                      書記官
中      華      民      國      九十一    年      六      月    十八    日
附錄論罪科刑法條全文：
動產擔保交易法第三十八條：
動產擔保交易之債務人，意圖不法之利益，將標的物遷移、出賣、出質、移轉、抵押
或為其他處分，致生損害於債權人者，處三年以下有期徒刑、拘役或科或併科六千元
以下罰金。
